最高法院刑事判決　　　　　　　　　　　　　　　九十三年度台上字第五四八九號
　　上　訴　人　甲○○
　　　　　　　　　　　　（另案在台灣台中監獄執行中）
右上訴人因準強盜案件，不服台灣高等法院台中分院中華民國九十三年八月四日第二
審更審判決（九十二年度上更(一)字第二三九號，起訴案號：台灣台中地方法院檢察署
九十年度偵字第一五０七四號），提起上訴，本院判決如左：
    主  文
上訴駁回。
    理  由
按刑事訴訟法第三百七十七條規定，上訴於第三審法院，非以判決違背法令為理由，
不得為之。是提起第三審上訴，應以原判決違背法令為理由，係屬法定要件。如果上
訴理由狀並未依據卷內訴訟資料，具體指摘原判決不適用何種法則或如何適用不當，
或所指摘原判決違法情事，顯與法律規定得為第三審上訴理由之違法情形，不相適合
時，均應認其上訴為違背法律上之程式，予以駁回。本件上訴人甲○○上訴意旨略稱
：(一)、原審法院更審時，修正刑事訴訟法已實施，上訴人聲請傳喚證人胡銘輝對質，
在詰問下究明有無強暴脅迫之事，以發現真實，原審未予傳喚調查，遽認上訴人所辯
係卸責之詞，尚嫌速斷。(二)、上訴人自民國九十年八月開始連續犯案，至九十一年九
月十四日止，所犯各罪均以取財為目的，係連續犯之案件，應無時間相隔之問題。檢
察官移送原審法院併辦部分，攸關是否成立準強盜罪或他罪及與本件有無連續犯裁判
上一罪之關係，原判決未詳查，遽認併辦部分，與本案無裁判上一罪之關係，自與法
有違。(三)、上訴人於八十九年二月假釋出獄，娶妻生子，後因種植之水果遭人以偽鈔
詐購，且罹患血栓症，致左腳輕微麻痺，又逢妻罹患肝硬化，在無經濟能力、無健保
，併長期受積欠醫院、錢莊治病債務所迫下，始有諸多前科。上訴人於警訊及檢察官
偵查時否認犯行，乃在警訊時胡銘輝有酒意，而其姊與上訴人有買賣水果之誤會等嫌
隙，因畏罪並顧及顏面，且無錢賠償，又恐假釋被撤銷，致未坦承犯行，然上訴人於
第一審即已坦承犯行，毫無卸責飾詞，請撤銷原判決，給予上訴人自新機會等語。
惟查：採證認事係屬事實審法院之職權，而法院憑以認定犯罪事實之證據，並不以直
接證據為限，即綜合各種直接、間接證據，本於推理作用，為其認定犯罪事實之基礎
，如不違背經驗法則與論理法則，亦非法所不許。原判決依憑證人胡銘輝、胡翠華及
警員林銘健分別於警訊及第一審偵、審中之證述，卷附贓物認領保管單、警員林銘健
繪製之刑案現場示意圖，並審酌上訴人之部分供述等證據，為綜合之判斷，認上訴人
有原判決事實欄所載之加重準強盜犯行，因而維持第一審論處上訴人攜帶兇器，於夜
間侵入住宅竊盜，因脫免逮捕，而當場施以強暴罪刑之判決，駁回上訴人在第二審之
上訴。已詳其證據調查、判斷之結果及認定犯罪事實之理由，且對於上訴人否認為
脫免逮捕而施強暴所辯各節，如何係飾卸之詞不足採信，詳加說明指駁。所為論斷均
有卷存證據資料可資覆按，就形式上觀察，要無採證認事違背經驗法則、論理法則，
或其他違背法令之情形，尚難任意指摘為違法。卷查第一審傳喚證人胡銘輝作證調查
時，已依當時刑事訴訟法有關規定先令其具結，審判長於證人陳述後訊問上訴人意見
，上訴人則否認有施強暴之情形而詳為辯解，審判長復就上訴人辯解之疑點，詳為訊
問調查，並訊問上訴人有何意見，而給予充分辯解之機會，又於證據調查完畢前，訊
問上訴人尚有何證據請求調查？上訴人並未表示尚有何疑點請求訊問該證人或與其對
質（第一審訴緝字第五五九號卷第三十五至三十七頁），依刑事訴訟法施行法第七條
之三規定，就該可得為證據之胡銘輝證詞，第一審已依當時法定程序予以調查，其證
據能力不受修正刑事訴訟法之影響，非不得採為上訴人不利之認定。上訴人嗣於原審
更審時，雖聲請再傳喚胡銘輝調查，然原審認本件事證明確，無重為調查之必要，並
於審判期日訊問上訴人尚有何證據請求調查？上訴人亦稱無（原審上更(一)字卷第二一
三頁），而未再重複傳訊該證人，復於判決理由一之(三)明證人胡銘輝於偵查及第一
審對於相關案情已證述綦詳，上訴人於更審時聲請再予傳喚作證及前往現場履勘、向
台中縣警察局烏日分局大肚派出所調閱現場血跡錄影帶，均無必要；上訴人另聲請傳
喚大國度大樓管理員趙天、張思生，以證明其與胡銘輝有賣酒及分食檳榔之事，因與
案情無關，亦無傳喚調查之必要等不予調查之理由，因原審未依申請為此部分之調查
，與判決之結果無影響，難認有應於審判期日調查之證據而未予調查及判決理由不備
之違法。原判決理由三、四已明經審理結果，認台灣台中地方法院檢察署九十二年
度偵字第一四五四０號移送併辦部分，指上訴人於九十一年九月十二日、同年月十四
日又犯刑法第三百二十條第一項竊盜、同法第三百三十條攜帶兇器準強盜等罪嫌；另
台灣台中地方法院檢察署九十一年度偵字第二三二０二號移送併辦部分，指上訴人於
九十一年八月十三日犯準強盜罪部分，因與九十年八月十九日本件犯罪之時間，均相
距近一年之久，其於九十年八月十九日犯本件準強盜罪時，難期於相隔一年後再度為
竊盜，因脫免逮捕或防護贓物，而施強暴脅迫之概括犯意，故上開移送併辦部分，應
係另行起意，難認與本件有連續犯裁判上一罪之關係，自非本件起訴效力所及，不得
併予審判，而退回檢察官另依法處理。其論斷非一般事理所無，核無違背經驗法則、
論理法則或有理由不備或其他違背法令之情形，上訴意旨(二)任意指摘原判決違法，亦
非上訴第三審之合法理由。此外上訴意旨並未依據卷內訴訟資料為具體之指摘，徒憑
己見，就原審採證認事職權之適法行使，及原判決已明白論斷之事項，仍執前詞，任
意指摘違法，並就有無因脫免逮捕而施強暴脅迫，重為單純事實之爭辯，核與法律規
定得為第三審上訴理由之違法情形，不相適合。應認其上訴違背法律上之程式，予以
駁回。
據上論結，應依刑事訴訟法第三百九十五條前段，判決如主文。
中　　　華　　　民　　　國　　九十三　　年　　　十　　　月　　二十一　　日
                              最高法院刑事第十二庭
                                  審判長法官  陳　正　庸
                                        法官  賴　忠　星
                                        法官  王　居　財
                                        法官  張　清　埤
                                        法官  林　開　任
      右正本證明與原本無異
                                              書  記  官
中　　　華　　　民　　　國　　九十三　　年　　 十一 　　月　　　二　　　日
                                                                        Ｃ
